臺北高等行政法院判決　　　　　　　　　　　　　　　九十三年度簡字第一二二號
　　原　　　告　甲○○
　　被　　　告　台北市政府
　　代　表　人　乙○○市長）.
右當事人間因就業服務法事件，原告不服行政院勞工委員會中華民國九十二年十月二
十四日勞訴字第○九二○○四一九七六號訴願決定，提起行政訴訟，本院判決如左：
　　主  文
原告之訴駁回。
訴訟費用由原告負擔。
　　事  實
一、事實概要：原告之女兒李癸靜於民國（下同）九十一年過年之前約一個星期左右
    ，僱用原告所聘僱之印尼籍監護工PIPIT(護照號碼：ＡＤ五二○八八二），至台
    北市○○街一一六號其所開設之「老地方水餃牛肉麵店」內工作，約於晚間八時
    三十分至九時三十分打烊後，又至李癸靜所設位於台北市○○街之店內從事工作
    ，九十一年二月十五日由被告所屬警察局大安分局會同被告所屬勞工局外勞查察
    協助處理PIPIT遭傷害案得知上情，李癸靜因聘僱他人所申請之外國人，被告以
    其違反就業服務法第五十七條第一款之規定，於九十一年五月二十三日以府勞二
    字第○九一○七二九九八○○號就業服務法罰鍰處分書，對李癸靜處罰新台幣（
    下同）十五萬元。原告不服，提起訴願，因程序不合，遭決定不受理，遂提起行
    政訴訟。
二、兩造聲明：
　　(一)原告聲明：
      請求撤銷原處分。
　　(二)被告聲明：
      如主文所示。
三、兩造之主張：
　　(一)原告主張：
      1.原告已七十多歲，很多事情都不懂，大部分都要靠女兒李癸靜處理，女兒體
        恤我們年紀大，所以才要聘請外勞來協助我們，沒想到卻發生這樣的官司，
        我也覺得很遺憾，尤其外勞工作態度不好也就算了，還會偷錢，向仲介投訴
        ，仲介都拖拖拉拉的，還連同外勞請我們原諒再給他機會，我們也基於同情
        ，才一忍再忍，後來，因為印尼外勞知道她丈夫有外遇，就情緒不穩定，經
        常發脾氣，家中有老有病，難道我們不會怕？外勞傷人甚至毆人致死的事情
        ，常常發生，請問，我們雇主的保障權益在哪裡？過年前，外勞要在台北體
        檢，而我們也與仲介協議，過年後要換人，所以借這個原因，讓外勞上台北
        住幾天（因為我們要準備拜拜也不敢讓外勞幫忙，怕他會亂發脾氣，我想他
        的抗壓性已經很差），沒想到，他上台北不改本性，繼續在女兒家中偷錢，
        而女兒也只是告訴他拿錢要說，他便大發雷霆，還大聲說不作了，那個晚上
        ，女兒陪者女婿出門看醫生，回來便不見外勞蹤影，起先以為她鬧情緒，沒
        想發現她全身是傷而且還污賴女兒打她，最重要的是勞工局職員陳良治的態
        度，從一開始就認定我們違法，誰叫我們要請外勞，還叫我們花錢消災，外
        勞說我們沒付分文薪水給她，我們也拿出證據，而陳良治卻說不足以採信，
        這件事便拖到現在三年了，在與勞工局聯絡種種不公平的事情，不勝枚舉。
      2.該文所附之物證中，所畫螢光筆部分，並非李癸靜在勞工局所作之談話紀錄
        ，第一：李癸靜只是幫父親付薪資，並非實際管理人，第二：李癸靜並沒有
        讓她在店中幫忙，因為我知道這是違法的，而且我當時也有請三位服務生工
        作，並不需要她，就這二點，我請求調閱原始談話紀錄，只是一直沒有回應
        。
    (二)被告主張：
      1.查聘僱外國人工作，不得妨礙本國人之就業機會、勞動條件、國民經濟發展
        與社會安定，為就業服務法第四十二條所明定。故本法第四十三條規定：「
        除本法另有規定外，外國人未經雇主申請許可，不得在中華民國境內工作。
        」自有政策上之需求。又「雇主聘僱外國人不得有下列情事：一、聘僱未經
        許可、許可失效或他人所申請聘僱之外國人。‧‧‧」為就業服務法第五十
        七條第一款所明訂。違反者依同法第六十三條第一項規定處十五萬元以上七
        十五萬元以下罰鍰。
      2.原告之主張並無理由，說明如下：
        (1)按「人民因中央或地方機關之違法行政處分，認為損害其權利或法律上之
          利益，經依訴願法提起訴願而不服其決定，或提起訴願逾三個月不為決定
          ，或延長訴願決定期間逾二個月不為決定者，得向高等行政法院提起撤銷
          訴訟。」「本法所稱行政處分，係指行政機關就公法上具體事件所為之決
          定或其他公權力措施而對外直接發生法律效果之單方行政行為。」行政訴
          訟法第四條第一項及行政程序法第九十二條第一項所明定。按原告所提起
          之行政訴訟，類型上屬對於中央或地方機關之違法行政處分，認為損害其
          權利或法律上之利益之撤銷訴訟，依學說原告須主張行政處分違反並損害
          其權利或法律上利益，方得提起。經查本件原告以不服被告對受處分人「
          李癸靜」所為九十一年五月二十三日府勞二字第○九一○七二九九八○○
          號違反就業服務法罰鍰案件處分書所為起訴主張，惟原告並非該行政處分
          之相對人，又其受處分人「李癸靜」雖有親屬關係，然非屬法律上與受處
          分人具利害關係之人，顯於前開行政訴訟法第四條規範意旨所違，其主張
          尚難據為適法。
        (2)另本件對受處分人「李癸靜」之原行政處分，亦係依據相當事證認定其違
          法行為，再予以處分。按外勞PIPIT因疑遭第三人即李癸靜毆打，於九十
          一年二月十五日至被告所屬警察局大安分局報案，經該分局受理報案後又
          移請被告所屬勞工局邀集受處分人李癸靜及該外國人PIPIT製作談話紀錄
          ，據非法雇主季癸靜供稱：「（你是否可以全權代理你父親即雇主）可以
          。」、「（你是印勞PIPIT的實際管理人嗎？）是我支付她工資‧‧‧」
          、「外勞我帶回台北‧‧‧跟著我到我開設店內，有時包水餃很好玩，她
          會主動幫忙包，打掃店內、順便協助洗碗‧‧‧帶著外勞至東新街另一家
          店幫忙我先生‧‧‧」；而該外勞亦陳稱：「（你工作地址是宜蘭市，為
          何來台北工作）我來台灣之後由仲介公司人員帶至台北市○○區○○街一
          六八巷二十二號一樓‧‧‧我都在她（李癸靜）和她先生所開設兩家牛肉
          麵、水餃店工作及李癸靜的住家等三個地方工作，‧‧‧我從來沒有照顧
          過監護人李宜錦‧‧‧」。由前開供述可證，李癸靜確有聘僱他人所申請
          之外國人從事工作之行為，被告依本法第五十七條第一款、第六十三條第
          一項規定處李癸靜最低額十五萬元罰鍰，核無不當。
      3.綜上所陳，原告所訴無理由，謹請為被告勝訴之判決。
    理  由
一、按人民提起行政撤銷訴訟，須因中央或地方機關違法處分，認為損害其權利或法
    律上之利益為前提要件，此觀行政訴訟法第四條第一項之規定甚明。而所謂損害
    其權利或法律上利益者，係就原處分所生具體效果直接損害其本人之權利或法律
    上利益而言；若非直接損害其權利或法律上利益，即不得提起行政撤銷訴訟。
二、查本件原告因不服被告對受處分人「李癸靜」所為九十一年五月二十三日府勞二
    字第○九一○七二九九八○○號違反就業服務法罰鍰案件處分書，而依序提起訴
    願及行政訴訟。經核該罰鍰處分之對象為「李癸靜」，並非原告，且原告與該受
    處分人「李癸靜」，雖有父女之親屬關係，然非屬法律上與受處分人具利害關係
    之人，則原告之權利或法利上之利益並未因原行政處分而直接受損害，揆諸首開
    說明，其提起本件訴訟，為當事人不適格，應認為無理由而予駁回。
三、兩造其餘攻擊防禦方法，於本件判決結果不生影響，故不予審究；又本件為簡易
    訴訟程序事件，且事證明確，故不經言詞辯論為之；均併此敘明。
據上論結，本件原告之訴為無理由，依行政訴訟法第二百三十三條第一項、第二百三
十六條、第一百九十五條第一項後段、第九十八條第三項前段，判決如主文。
中　　　華　　　民　　　國　　九十三　　年　　　九　　　月　　　二　　　日
                            臺 北 高 等 行 政 法 院  第 一 庭
    　　　　　　　　　　　　　　　　　　　      　 法　官　李得灶
右為正本係照原本作成。
本件以訴訟事件所涉及之法律見解具有原則性者為限，始得於本判決送達後二十日
內向本院提出上訴狀並表明上訴理由，如已於本判決宣示後送達前提起上訴者，應
於判決送達後二十日內補具上訴理由（均按他造人數附繕本），且經最高行政法院
許可後方得上訴。
中　　　華　　　民　　　國　　九十三　　年　　　九　　　月　　　三　　　日
            　　　　　　　　　　　　　　    　     書記官  陳清容
